臺灣高等法院刑事判決　　　　　　　　 96年度上易字第339號
上　訴　人　臺灣板橋地方法院檢察署檢察官
被　　　告　乙○○
上列上訴人因被告妨害自由案件，不服臺灣板橋地方法院九十五
年度簡上字第六七四號，中華民國九十五年十二月二十九日第一
審判決（聲請簡易判決處刑案號：台灣板橋地方法院檢察署九十
五年度偵字第一三二一六號），提起上訴，本院判決如下：
    主  文
上訴駁回。
    理  由
一、聲請簡易判決處刑意旨略以：被告乙○○於民國九十五年五
    月五日中午十二時許，至台北縣永和市○○路二十二巷二十
    一號一樓告訴人甲○○所經營之租書店檢視空調系統後，認
    冷氣空調並無故障，欲離去之際，因告訴人對此仍有意見，
    引起被告不滿，被告竟基於恐嚇之犯意，作勢欲毆打告訴人
    ，並強力拍桌，且對告訴人恫稱「幹他媽的，如果再講試看
    看」等加害身體之事，使告訴人心生畏怖，致生危害於告訴
    人安全，因認被告涉犯刑法第三百零五條之以加害身體之事
    恐嚇他人致生危害於安全罪嫌等語。
二、按犯罪事實應依證據認定之，無證據不得認定犯罪事實，刑
    事訴訟法第一百五十四條第二項規定綦詳。又認定不利於被
    告之事實，須依積極證據，茍積極證據不足為不利於被告事
    實之認定時，即應為有利於被告之認定，更不必有何有利之
    證據；此所謂認定犯罪事實之積極證據，係指適合於被告犯
    罪事實之認定之積極證據而言，雖不以直接證據為限，間接
    證據亦包括在內，然而無論直接或間接證據，其為訴訟上之
    證明，須於通常一般之人均不致有所懷疑，而得確信其為真
    實之程度者，始得據為有罪之認定，倘其證明尚未達到此一
    程度，而有合理之懷疑存在時，自不能以推測或擬制之方法
    ，以為有罪裁判之基礎。再者，告訴人之告訴，係以使被告
    受刑事訴追為目的，是其陳述是否與事實相符，仍應調查其
    他證據以資審認。最高法院著有三十年上字第八一六號、二
    十九年上字第三一○五號、七十六年台上字第四九八六號、
    四十年台上字第八十六號、五十二年台上字第一三○○號等
    判例意旨可資參照。
三、聲請簡易判決處刑意旨認被告涉有上述恐嚇危害安全罪嫌，
    係以告訴人於警詢、偵查之指述，及台北縣永和市○○路二
    十二巷二十一號一樓事發現場監視錄影光碟及監視錄影勘驗
    筆錄為證。訊據被告堅詞否認有上述恐嚇危害安全犯行，辯
    稱：「…該女子衝出來有罵我是爛人…我就很生氣進去拍她
    櫃台桌子，問她：『不然妳想怎樣』，之後我就走了…」（
    九十五年十二月九日警詢，九十五年度偵字第一三二一六號
    卷第七頁）、「…（出言恐嚇店主甲○○？）沒有…（有無
    罵甲○○？）沒有…」（九十五年六月十三日偵查筆錄，同
    上偵查卷第十八頁）、「…拍桌子是因為我被對方激怒才會
    拍桌，而且當時店內有客人，告訴人覺得沒有面子…」（九
    十五年十二月八日審判筆錄，九十五年度簡上字第六七四號
    卷第六十一頁）、「…因為她一直罵我『爛人』，我才會拍
    她的桌子…」（九十六年三月五日本院準備序筆錄，本院卷
    ）、「…因為她一直罵我，我氣不過才會拍桌子。我手指冷
    氣並非我安裝的，我要她反應給公司…」（九十六年四月十
    九日本院審判筆錄，本院卷）等語。經查：
  (一)被告與證人呂舜傑於九十五年五月十二日中午近十二時許，
    經公司指派前往台北縣永和市○○路二十二巷二十一號告訴
    人經營之租書店維修冷氣空調系統，被告檢視後認店內之冷
    氣空調系統並無故障，建議告訴人將二樓之冷氣空調一併開
    啟，或一樓樓梯口加裝門，防堵一樓冷氣逸至二樓；告訴人
    則認為被告敷衍了事，未盡心修繕，雙方發生激烈爭執，被
    告並用力拍打一樓櫃台之情，已據被告、告訴人及證人呂舜
    傑供述甚詳。
  (二)雖然告訴人指稱：「…因雙方意見不合，對方制止我講話，
    要我閉嘴，恐嚇我如不閉嘴，試試看，並做勢要打我，並且
    用力拍打我租書店的櫃台，之後還以『幹她嗎』言語辱罵我
    ，讓我心生恐懼…」（九十五年五月十一日警詢筆錄，同上
    查卷第五頁）、「…雙方起爭執，他恐嚇我。他有作要打我
    ，拍我的櫃台，我當時站在櫃台，他罵我幹他媽，說我再講
    ，試試看…讓我心生恐懼…」（九十五年六月六日偵查筆錄
    ，同上偵查卷第十一頁）、「…我們因為冷氣的事情發生爭
    執，一直吵一直吵，被告罵髒話，他還說你再說試看看…他
    真的恐嚇我，造成我的心理影響很大，他要求我每天開十九
    度，我認為很不合理…」（九十六年四月十九日本院審判筆
    錄，本院卷）等詞。
  (三)然而，被告坦承有面對告訴人用力拍打櫃台一下，惟堅詞否
    認有出言恐嚇告訴人或作勢毆打告訴人，並表示係因氣憤而
    拍打櫃台桌子。證人呂舜傑於九十五年十二月八日原審法院
    審理時則係證稱：「…看到老闆娘一直念，被告對老闆娘表
    示冷氣不是他裝的，老闆娘就一直念，罵我們是濫人、濫公
    司、濫廠商，被告就跑出店，不理她…我本來在外面顧車，
    當時我從店外走進來，被告拍桌子的時候，我正在旁邊，當
    時我剛好又要走出去，所以背對被告…被告說你到底想怎樣
    ，我聽的很清楚…」等語，對被告雖返回店內拍桌一下，惟
    祗回告訴人「你到底想怎樣」，對告訴人並無恐嚇言詞，或
    作勢欲毆打告訴人之情，亦證述：「…（被告當時是否有說
    『幹他媽的，如果再講試試看』？）沒有…（你是否有看到
    被告作勢打告訴人？）沒有…」（同上原審卷第五十六頁、
    第五十七頁、五十九頁）等語甚詳。告訴人於九十六年四月
    十九日本院審理時亦表示：「…因為他趕著離開，之後後來
    他的老闆娘說他連續工作了幾天，很累，講話比較衝，希望
    我能體諒他…」，益徵被告係因氣憤而拍打櫃台，主觀上難
    認有對告訴人以加害生命、身體、自由、名譽、財產之事等
    惡害通知之故意。
  (四)至於告訴人提出之監視錄影帶翻拍光碟，並無聲音，自三處
    不同方位監視錄影，有該光碟附卷可稽，故檢察官勘驗筆錄
    以光碟所示三十秒至三十八秒間，認係被告繼續停留現場持
    續叫罵云云（同上偵查卷第二十頁），與事實不合。又如細
    觀該光碟內容，被告自告訴人店外再步入店內時，左右手固
    先後有所指，然以其所指乃朝向告訴人右側之高、低二處方
    位，然均非朝向告訴人，且此時告訴人係持續以立姿對被告
    為比手動作，並未發覺被告有作勢欲毆打告訴人之情；嗣告
    訴人坐下後，於被告拍櫃台時，告訴人立即站立，其所坐可
    滑動之座椅，乃自動往後滑行，而告訴人仍與被告繼續對話
    ，告訴人亦無退開或所謂自座椅「爬起」或用力推開座椅等
    動作，前述勘驗筆錄所載，恐亦誤會，原審簡易庭勘驗筆錄
    所載告訴人後退閃避乙節（原審九十五年度簡字第四二二○
    號卷第八頁），亦同。再者，告訴人店內一閱讀中男性顧客
    雖有抬頭觀望無誤，但其隨即自顧閱讀，並無明顯驚嚇之舉
    ，是以，該男子之抬頭動作或為霎時為被告拍桌之突發聲音
    所懾，惟應不致使人產生任何畏怯，否則該男性顧客應不致
    立即自若，此復可由該男子左後側之人，其頭部無任何可查
    悉之反應，及距離被告更近之女子全然無任何反應，即可推
    知。尤以，告訴人於被告拍桌後，旋即撥打電話，且於被告
    反身後，即對被告再指指點點，實難認告訴人有任何畏怖之
    情。再者，被告於拍桌後，復與告訴人理論，斯時，證人呂
    舜傑已在告訴人租書店電動玻璃門外，故被告有何言語，證
    人呂舜傑應得聽聞，從而，證人呂舜傑前述所證，被告並無
    任何恐嚇告訴人作為乙節，應屬可採。換言之，以被告之行
    止，充其量或可謂服務態度欠佳，然不得遽指被告有實施恐
    嚇犯行。承上所見，洵足認為告訴人之指訴有重大瑕疵，從
    而，被告所辯，容非無憑，可資信取。
四、綜上所述，依調查所得證據，尚不足以證明被告確有恐嚇告
    訴人之犯行，復查無其他積極證據足資證明被告有上揭述犯
    嫌，揆諸首開說明，犯罪屬不能證明，是應為被告無罪判決
    之諭知。原審以不能證明被告犯罪，諭知被告無罪，經核並
    無不合。檢察官上訴意旨略以：「…證人呂舜傑為被告之同
    事，其證詞是否有維護被告之情，實有可議。再呂舜傑雖於
    案發當天與被告一同至被害人店內進行冷氣維修，然其於審
    理時亦表示案發當時其並沒有從頭到尾都在場，有時在店內
    ，有時在店外，且其在店外時，聽不到店內講話的聲音。此
    有審判筆錄在卷足憑。是被告是否於證人走出店外時，出言
    恐嚇被告，證人實無從知悉，尚難僅憑證人之證言，即認被
    告無出言恐嚇之犯行。況『心生畏懼』為一心理狀態，難僅
    憑被害人之舉動或旁人之反應予以認定。本件被告身材壯碩
    ，表情兇惡，並於案發時對被害人拍桌並大聲咆哮，被害人
    為一身材嬌小之弱女子，並於被告拍桌時驚嚇而倒退，是被
    害人對於被告之行為當下產生畏懼之心，應屬可採。然原審
    竟以勘驗被害人店內無聲之光碟，觀之被害人其後之行為舉
    止，及店內其他客人之反應，即遽以認定被害人並未心生畏
    懼，實難認同。原審判決對明顯之客觀證據，視而不見，又
    缺證據與證據關連性連貫後認定事實之基礎經驗，竟以毫無
    論理依據之詞，認定被告無罪，礙難贊同，容有再行斟酌之
    必要。」等語，指摘原判決不當，認事用法有違誤。惟查，
    依據現場監視錄影光碟錄製之內容顯示，被告自外再步入店
    內時，左右手先後朝告訴人右側之高、低二處方位指，均非
    朝向告訴人，且此時告訴人係持續以立姿對被告為比手動作
    ，並無檢察官所指之有作勢欲毆打告訴人；嗣告訴人坐下後
    ，於被告拍櫃台時，告訴人立即站立，接著即與被告繼續對
    話，告訴人亦無退開或所謂自座椅「爬起」或用力推開座椅
    等動作，已經本院於九十六年四月十九日審理時當庭勘驗監
    視錄影光碟確認無誤。由上可知，被告辯稱：「…因為她一
    直罵我，我氣不過才會拍桌子。我手指冷氣並非我安裝的，
    我要她反應給公司…」之詞，尚非不足採信，且由上述整個
    過程告訴人之舉措及反應，實難認其有任何畏怖之情。檢察
    官上訴意旨，並未提出新事證，僅就原審採證再為爭執，核
    無理由，上訴應予駁回。
據上論斷，應依刑事訴訟法第三百六十八條，判決如主文。
本案經檢察官許睦坪到庭執行職務。
中　　華　　民　　國　　96　　年　　5 　　月　　10　　日
　　　　　　　　  刑事第十三庭審判長法　官 曾德水
　　　　　　　　　　　　　　　　    法　官 李錦樑
　　　　　　 　 　　　　　　　　　　法　官 林婷立
以上正本證明與原本無異。
不得上訴。
                                    書記官 王增華
中　　華　　民　　國　　96　　年　　5 　　月　　11　　日
